臺灣高等法院刑事判決　　　　　　　　　　　　　　九十三年度上訴字第三四七號
　　上　訴　人　臺灣板橋地方法院檢察署檢察官
　　被　　　告　甲○○
　　選任辯護人　施正國律師
右上訴人因被告違反毒品危害防制條例案件，不服臺灣板橋地方法院九十二年度訴緝
字第八三號，中華民國九十二年十二月十一日第一審判決（起訴案號：臺灣板橋地方
法院檢察署九十年度偵字第一八一一二號），就販賣第二級毒品部分提起上訴，本院
判決如左：
    主    文
上訴駁回。
    理    由
一、公訴意旨略以：被告甲○○與綽號「大姊」之不詳姓名年籍之成年女子，基於共
    同販賣第二級毒品安非他命之概括犯意聯絡，於民國九十年九月初及九十年十月
    十五日，經綽號「大姊」之女子與蕭任博聯絡後，由被告甲○○擔任送貨之工作
    ，以每一小包新臺幣（下同）一千元或二千元之價格，先後二次在臺北縣板橋市
    「林園戲院」，販賣六小包安非他命予蕭任博，因認被告甲○○涉犯毒品危害防
    制條例第四條第二項之販賣第二級毒品安非他命罪嫌。並以：(一)證人蕭任博於警
    訊、檢察官偵查中之證述。(二)證人蕭任博住處查獲安非他命四包，且有臺北縣政
    府警察局三重分局查獲涉嫌毒品危害防制條例毒品初步鑑驗報告書（證明該等扣
    案物係安非他命）足憑為其論斷之主要依據。訊據被告甲○○則堅詞否認有何被
    訴之販賣安非他命犯行，堅稱並未販賣安非他命予蕭任博等語。
二、按犯罪事實應依證據認定之，無證據不得認定犯罪事實；又不能證明被告犯罪者
    ，應諭知無罪之判決；刑事訴訟法第一百五十四條第二項、第三百零一條第一項
    前段分別定有明文。又犯罪事實之認定，應憑真實之證據，倘證據是否真實尚欠
    明確，自難以擬制推測之方法，為其判斷之基礎；而認定犯罪事實之證據係指足
    以認定被告確有犯罪行為之積極證據而言，該項證據自須適合於被告犯罪事實之
    認定，始得採為斷罪資料（參照最高法院五十三年台上字第六五六號、二十九年
    上字第三一０五號判例）。且刑事訴訟上證明之資料，無論其為直接或間接證據
    ，均須達於通常一般之人均不致有所懷疑，而得確信其為真實之程度，始得據為
    有罪之認定，若其關於被告是否犯罪之證明未能達此程度，而有合理懷疑之存在
    ，致使無從形成有罪之確信，根據「罪證有疑，利於被告」之證據法則，即不得
    遽為不利被告之認定（參照最高法院七十六年台上字第四九八六號判例）。
三、經查：
  (一)本件係於九十年十月二十二日二十三時三十分許，經警在台北縣三重市○○街二
    二八巷六號前及同門號五樓之蕭任博家中查扣有安非他命、海洛因、大麻等毒品
    ，再循線於同年月二十三日二時三十分許，至臺北縣板橋市○○○路「林園戲院
    」前查獲被告甲○○攜有海洛因毒品一包（轉讓第一級毒品海洛因部分已確定）
    ；是查獲被告甲○○時並未扣得安非他命或與施用、販賣安非他命有關之物，僅
    有證人蕭任博之證述。
  (二)證人蕭任博於警訊中固陳稱：我所持之安非他命、海洛因及大麻是向一名綽號「
    大姐」之女子甲○○所購買；並當場指認無誤（見臺灣板橋地方法院檢察署九十
    年度偵字第一八一一二號卷第十七頁背面）；嗣於檢察官偵查中則指稱：我吸用
    之毒品是直接向姐仔拿的，我都叫她大姐，甲○○與姐仔是朋友關係，好像常幫
    姐仔送貨，這月（十月）十五日我在板橋館前西路買二包安非他命四千元，是甲
    ○○拿給我，錢我交給一個男生，我與姐仔聯絡，她說要賣半兩，我就與她約在
    館前西路，甲○○送貨過來，她是第二次送貨給我等語（見臺灣板橋地方法院檢
    察署九十年度偵字第一八一一二號卷第三二頁背面、第三三頁正面、第三四頁正
    面）；我沒有向甲○○買安非他命及海洛因；大姊不是甲○○，在警局指稱大姊
    是甲○○是警察要我這麼做的，我是有打電話給大姐，但是是甲○○帶海洛因十
    公克來的；甲○○在以前有替大姊拿一次給我，她應該是替她送貨，大姊年紀比
    甲○○大幾歲。除了十月十五日之外，我還向大姊買過二次安非他命，這二次是
    另外一個不知姓名之男子送貨，我有一次與大姐碰面，是該男子開車；另阿峰說
    寄放我這裡之大麻及海洛因都是向大姊買的等語（見臺灣板橋地方法院檢察署九
    十年度偵字第一八一一二號卷第五八頁至第六頁正面）；十月二十三日我沒有約
    甲○○到林園戲院見面，而是我打電話跟大姊買三、五千元之安非他命，是警察
    要我打電話給大姐說要買海洛因，我想應該是大姊叫甲○○拿到林園戲院給我、
    甲○○共替大姊拿二次安非他命給我，十月十五日及九月間各一次，我都是連絡
    大姊，大姊再叫甲○○拿給我，東西都收在煙盒內，我有見過大姊約二、三次等
    語（見臺灣板橋地方法院檢察署九十年度偵字第一八一一二號卷第一一四頁背面
    、第一一五頁正面）；另證人蕭任博於原審審理時則證稱：九十年十月二十三日
    偵訊筆錄是我看過後簽名的，但非出於我的自由意志簽名，是警方叫我說被告就
    是大姊；，十月二十三日被告拿東西給我是在晚上，我看不清楚她的樣子；被告
    並沒有交付海洛因給我，九十年十一月八日檢察官偵訊時有說是被告拿安非他命
    給我，出去後找大姐，才知拿東西給我的不是被告；因我認不清幫大姐拿毒品之
    人，所以跟檢察官講是被告（見原審九十一年度訴字第六八七號九十一年五月八
    日訊問筆錄）；因甲○○打過我女友，我們之間有恩怨想報復陷害她，才說她幫
    大姊送貨，之前有說過大姐不是被告，因法官未問二人間有無仇恨，所以之前未
    說過與她有仇，後來想想這樣害人是不對的，賣安非他命的大姐的臉上有胎記還
    是疤並不是甲○○；跟大姐買毒品是一位和甲○○年紀差不多，頭髮長長直直之
    日、八月十五日訊問筆錄及同年十一月二十七日審理筆錄）。就上開證人蕭任博
    之證詞以觀，其就向何人購買毒品？大姊是否為甲○○？向大姊購買毒品而
    由被告送貨之次數？於其住處查獲之毒品之來源？被告是否替『大姊』送貨
    ？究係送海洛因或安非他命？前後所述不一，則其於警訊、偵查中所為指證之真
    實性即堪置疑，而被告就曾打證人蕭任博之女友「妹仔」一事，所稱亦核與證人
    蕭任博所述亦大致相符，是尚難排除證人蕭任博曾希冀因「供出毒品來源」而得
    減輕本身罪刑或基於報復之心理而為被告有販賣安非他命之不實指述之可能，所
    為證言尚難採為不利於被告之證據。
  (三)在證人蕭任博之住處雖經警查獲安非他命，惟該安非他命僅足以推論證人蕭任博
    有持有、施用、販賣或係自他人取得安非他命之事實，尚不足以憑認該等毒品必
    係購自被告或由被告送貨。此外，復未在被告身上或家中扣得被告有何販賣安非
    他命之相關證物以資佐證。
  (四)綜上所述，除證人蕭任博所為前揭有瑕疵而不足採信之證言外，本院查無其他積
    極證據，足以證明被告甲○○有公訴人所指之販賣第二級毒品安非他命之犯行。
    是本件公訴人之舉證，尚未達通常一般之人均不致有所懷疑，而達確信為真實之
    程度，應認不能證明被告犯有該部分之罪，依法應為被告該部分無罪判決之諭知
    。
五、原審以不能證明被告甲○○該部分犯罪，而為無罪判決之諭知，核無不當。公訴
    人以原審認事用法容有違誤及證人蕭任博應係在袒護被告之情形下而為證言，提
    起上訴，為無理由，應予駁回。
據上論斷，應依刑事訴訟法第三百六十八條，判決如主文。
本案經檢察官張文政到庭執行職務。
中　　　華　　　民　　　國　　九十三　　年　　　四　　　月　　 十三 　　日
                              臺灣高等法院刑事第二十一庭
                                  審判長法  官  葉　騰　瑞
                                        法  官  莊　明　彰
                                        法  官  劉　壽　嵩
右正本證明與原本無異。
如不服本判決，應於收受送達後十日內向本院提出上訴書狀，其未敘述上訴之理由者
並得於提起上訴後十日內向本院補提理由書（均須按他造當事人之人數附繕本）。
                                        書記官  吳　金　來
中　　　華　　　民　　　國　　九十三　　年　　　四　　　月　　 十四 　　日
